【裁判字號】    99,易,3096
【裁判日期】    991230
【裁判案由】    詐欺
【裁判全文】
臺灣板橋地方法院刑事判決              99年度易字第3096號
公  訴  人  臺灣板橋地方法院檢察署檢察官
被      告  謝老松
上列被告因詐欺案件，經檢察官提起公訴（99年度偵字第21867
號），經本院合議庭裁定由受命法官獨任進行簡式審判程序，判
決如下：
    主  文
謝老松幫助意圖為自己不法之所有，以詐術使人將本人之物交付
，處拘役伍拾伍日，如易科罰金，以新臺幣壹仟元折算壹日。
    事  實
一、謝老松雖預見提供金融機構帳戶之金融卡及密碼予他人使用
    ，將可供詐欺犯罪者作為詐騙他人將款項匯入該帳戶之用，
    而幫助他人犯詐欺取財罪，竟不違背其本意，仍基於幫助詐
    欺之不確定故意，於民國99年3 月間某日，在（改制前）臺
    北縣土城市○○路與明德路口之陽信商業銀行門口，將其所
    申請之臺灣中小企業銀行松江分行帳號：00000000000 號帳
    戶（下稱本件帳戶）之金融卡及密碼（起訴書贅載「存摺」
    ）等資料，交付予真實姓名年籍不詳自稱林姓之成年男子，
    供其所屬詐欺集團作為詐欺犯行使用，嗣該詐欺集團成員即
    基於意圖為自己不法所有之犯意，於99年4 月15日上午8 時
    許，撥打電話向俞芃廷（起訴書誤載「俞梵廷」，以下均同
    更正）佯稱為新竹市警察局警員、臺灣新竹地方法院檢察署
    書記官等，以其帳戶涉及洗錢為由要求匯款，致俞芃廷陷於
    錯誤，分別於同日中午12時25分及下午1 時48分許，至臺灣
    中小企業銀行鳳山分行以臨櫃匯款方式，匯款新臺幣（下同
    ）100,000 元至謝老松前開臺灣中小企銀帳戶及至京城銀行
    五甲分行臨櫃匯款60,000元至鄧立德申辦之京城銀行博愛分
    行帳號：000000000000號帳戶內（鄧立德涉犯幫助詐欺罪嫌
    ，另由臺灣嘉義地方法院檢察署偵查），旋即遭該詐欺集團
    成員提領。嗣經俞芃廷發覺有異而報警處理。
二、案經俞梵廷訴由（改制前）臺北縣政府警察局中和第二分局
    移送臺灣臺北地方法院檢察署呈請臺灣高等法院檢察署令轉
    臺灣板橋地方法院檢察署檢察官偵查起訴。
    理  由
一、本件被告謝老松所犯係死刑、無期徒刑或最輕本刑為三年以
    上有期徒刑以外之罪，其於準備程序中就被訴事實為有罪之
    陳述，經本院告知簡式審判程序之旨，並聽取公訴人、被告
    之意見後，經本院合議庭依刑事訴訟法第273 條之1 第1 項
    規定裁定由受命法官獨任進行簡式審判程序，合先敘明。
二、上開犯罪事實，業據被告於本院準備程序及審理中均坦認不
    諱（見本院99年12月10日準備程序筆錄第2-3 頁、簡式審判
    筆錄第2 、4 、5 頁），核與被告於偵查中供述伊有於上述
    時、地將本件帳戶交付予真實姓名年籍不詳自稱林姓之成年
    男子，且於交付提款卡時腦中有閃過可能會被騙之想法，伊
    想帳戶裡面沒錢…，就交給他（見99年度偵字第21867 號卷
    第7 、9 頁）等語相符。又被害人俞芃廷就其接獲電話自稱
    新竹市警局，告知其遭盜辦帳戶並涉及洗錢，申請帳戶監管
    ，而領款100,000 元匯入本件帳戶等情，業據被害人俞芃廷
    於警詢中指述綦詳【見99年度偵字第14690 號卷（下稱偵卷
    ）第14-15 頁】，復有臺灣中小企業銀行松江分行99年4 月
    30日九九松江字第118 號函附檢送之被告本件帳戶基本資料
    及存款交易明細查詢單、臺灣中小企業銀行存款憑條各1 份
    附卷可稽（見偵卷第16-21 、28頁），足認被告自白與事實
    相符，本件事證明確，犯行洵堪認定。
三、按刑法上之幫助犯，係對於犯罪與正犯有共同之認識，而以
    幫助之意思，對於正犯資以助力，而未參與實施犯罪之行為
    者而言（最高法院75年度臺上字第1509號、88年度臺上字第
    1270號判決意旨參照）。是以如未參與實行犯罪構成要件之
    行為，且係出於幫助之意思提供助力，即屬幫助犯，而非共
    同正犯。查被告係基於幫助詐欺取財之不確定故意，提供己
    身所有帳戶之金融卡及密碼，供他人詐欺所得贓款匯入、提
    領所用，係提供詐欺構成要件以外之助力，為詐欺取財罪之
    幫助犯而非正犯行為。核被告謝老松所為，係犯刑法第30條
    第1 項前段、第339 條第1 項之幫助詐欺取財罪。被告以幫
    助之意思，實施詐欺取財罪構成要件以外之行為，幫助他人
    觸犯詐欺取財罪，應依刑法第30條第2 項之規定，按正犯之
    刑減輕之。爰審酌被告提供己身所有帳戶以供人詐欺所用，
    助長詐欺犯行，致使被害人因受詐欺而損失之財物無從追索
    ，所為自無足取，並衡其素行、犯罪動機、手段，犯罪後坦
    承犯行等情，量處如主文所示之刑，併諭知易科罰金之折算
    標準。
據上論斷，應依刑事訴訟法第273 條之1 第1 項、第299 條第1
項前段，刑法第30條第1 項前段、第2 項、第339 條第1 項、第
41條第1 項前段，刑法施行法第1 條之1 第1 項前段、第2 項，
判決如主文。
本案經檢察官陳映蓁到庭執行職務。
中    華    民    國    99    年    12    月    30    日
                  刑事第二十一庭    法  官  方鴻愷
以上正本證明與原本無異。
如不服本判決應於收受判決後10日內向本院提出上訴書狀，並應
敘述具體理由。其未敘述上訴理由者，應於上訴期間屆滿後20日
內向本院補提理由書（均須按他造當事人之人數附繕本）「切勿
逕送上級法院」。
                                    書記官  江怡萱
中    華    民    國   100    年    1     月    3     日
附錄本案論罪科刑法條全文：
中華民國刑法第339條
（普通詐欺罪）
意圖為自己或第三人不法之所有，以詐術使人將本人或第三人之
物交付者，處 5 年以下有期徒刑、拘役或科或併科 1 千元以下
罰金。
以前項方法得財產上不法之利益或使第三人得之者，亦同。
前二項之未遂犯罰之。

司法院資訊處製作；財團法人民間司法改革基金會備份。
